【裁判字號】    97,易緝,76
【裁判日期】    971118
【裁判案由】    恐嚇
【裁判全文】
臺灣臺南地方法院刑事判決              97年度易緝字第76號
公  訴  人  臺灣台南地方法院檢察署檢察官
被      告  甲○○
選任辯護人  何永福律師
上列被告因恐嚇案件，經檢察官提起公訴（83年度偵字第5918號
），本院判決如下：
    主  文
本件免訴。
    理  由
一、公訴意旨如附件起訴書所載。
二、按案件時效已完成者，應諭知免訴之判決，並得不經言詞辯
    論為之，刑事訴訟法第302條第2款、第307條分別定有明文
    ；又按於中華民國94年1月7日刑法修正施行前，其追訴權或
    行刑權時效已進行而未完成者，比較修正前後之條文，適用
    最有利於行為人之規定，刑法施行法第8條之1亦有明文規定
    。本件被告於民國（下同）82年9月23日完成犯罪行為後，
    其追訴權時效即已開始進行，於時效完成前，刑法關於追訴
    權時效之部分條文業於94年1月7日修正，同年2月2日公布，
    並自95年7月1日起生效施行，自應依前揭規定比較修正前後
    之條文，以決定適用之依據。基此，比較刑法修正前後有關
    追訴權時效之規定可知：(一)依修正後刑法第80條第1項第2款
    、第3款規定，犯最重本刑為3年以上10年未滿有期徒刑，其
    追訴權因20年間未起訴而消滅；犯最重本刑為1年上3年未滿
    有期徒刑之罪者，其追訴權因10年間未起訴而消滅，修正前
    同條款則規定有期徒刑3年以上10年未滿者，追訴權因10年
    不行使而消滅，有期徒刑1年以上3年未滿者，追訴權因5年
    不行使而消滅。是就被告被訴涉犯槍砲彈藥刀械管制條例第
    7條第4項、同法第11條第3項未經許可無故持有手槍、子彈
    罪，上開2罪之法定刑修正前分別為「1年以上7年以下有期
    徒刑」、「3年以下有期徒刑」，其追訴權時效適用修正後
    規定均應為20年，適用修正前規定則均為10年；另就被告被
    訴涉犯刑法第305條之恐嚇危害安全罪，該罪法定刑為「2年
    以下有期徒刑、拘役或（銀元）300元以下罰金」，其追訴
    權時效適用修正後規定應為10年，適用修正前規定則為5年
    ，自均以修正前之規定較有利於被告。(二)修正後刑法因於第
    80條一併規範之故，業已刪除第81條之規定，而修正前刑法
    第81條規定追訴權之時效、期間，依本刑之最高度計算，有
    2種以上之主刑者，依最重主刑或最重主刑之最高度計算，
    修正前後刑法規定之意旨並無不同；(三)修正後刑法第83條第
    2項第3款規定，依第1項後段規定停止偵查或通緝，而其期
    間已達第80條第1項各款所定期間4分之1者，其停止原因視
    為消滅，修正前同條項則規定追訴權時效進行之停止原因繼
    續存在之期間，如達於第80條第1項各款所定期間4分之1者
    ，其停止原因視為消滅，是修正前後關於追訴時效進行停止
    之期間均依追訴期間計算之，且關於停止期間規定之比例均
    相同；(四)綜合比較上開修正前後刑法第80條、第81條、第83
    條等規定，以修正前之刑法較有利於被告，是有關本件追訴
    權時效之期間、計算及停止進行，即應一體適用被告行為時
    之舊法即修正前刑法之規定。
三、經查：
  (一)本件被告被訴於82年9月23日持槍、彈，恫嚇被害人，涉犯
    槍砲彈藥刀械管制條例第7條第4項未經許可無故持有手槍、
    第11條第3項未經許可無故持有彈藥罪，以及刑法第305條之
    恐嚇危害安全罪，臺灣臺南地方法院檢察署（下稱臺南地檢
    署）檢察官於83年5月14日開始偵查（嘉義市警察局第二分
    局以刑事案件報告書報告臺南地檢署檢察官偵辦之日），而
    於83年9月30日提起公訴（檢察官製作起訴書之日），於同
    年10月15日繫屬本院（本院收受起訴書之日），本院嗣因被
    告逃匿而於83年12月16日發布通緝（本院83年12月16日刑緝
    字第1027號通緝稿），致審判程序不能繼續等情，均經本院
    調取本案卷宗核閱屬實。
  (二)被告被訴於82年9月23日涉犯槍砲彈藥刀械管制條例第7條第
    4項未經許可無故持有手槍、第11條第3項未經許可無故持有
    彈藥罪，及刑法第305條恐嚇危害安全罪（註：起訴書犯罪
    事實欄，已就此三罪犯罪事實為論訴，惟於所犯法條漏列槍
    砲彈藥刀械管制條例第7條第4項未經許可無故持有手槍及第
    11條第3項未經許可無故持有彈藥罪），其犯罪成立之日均
    應為82年9月23日，追訴權時效即自該日起算。惟槍砲彈藥
    刀械管制條例於被告行為後，分別於86年11月24日、89年7
    月5日、94年1月26日修正，其中槍砲彈藥刀械管制條例第7
    條第4項於86年11月24日修正，就未經許可持有手槍罪之法
    定刑由1年以上7年以下有期徒刑，修正為5年以上有期徒刑
    ，併科新臺幣一千萬元以下罰金；另其中槍砲彈藥刀械管制
    條例第11條第3項則分別於86年11月24日、89年7月5日、94
    年1月26日修正，就未經許可持有子彈之法定刑由3年以下有
    期徒刑，修正為1年以上7年以下有期徒刑，併科新臺幣七百
    萬元以下罰金，復刪除第11條合併於第8條法定刑修正為3年
    以上10年以下有期徒刑，併科新臺幣七百萬元以下罰金。則
    於新舊法比較結果，以舊法有利於被告，依刑法第2條第1項
    但書規定，被告持有手槍、子彈行為，均應適用修正前槍砲
    彈藥刀械管制條例第7條第4項及同法第11條第3項規定之最
    重主刑計算被告被訴上開二罪之追訴時間。
  (三)故被告被訴修正前槍砲彈藥刀械管制條例第7條第4項未經許
    可持有手槍罪之最重主刑為有期徒刑7年；被訴修正前同條
    例第11條第3項未經許可持有子彈罪之最重主刑為3年，依修
    正前刑法第80條第1項第2款規定，其追訴權均因10年間不行
    使而消滅；被訴刑法第305條恐嚇安全罪之最重主刑為有期
    徒刑2年，依修正前刑法第80條第1第3款規定，追訴權因5年
    間不行使而消滅。又被告於83年12月16日經通緝，迄今未緝
    獲，依修正前刑法第83條第1項規定，並參照司法院29 年院
    字第1963號解釋意旨，於偵查中或審判中通緝被告，其追訴
    權之時效均應停止進行，則本件追訴權之時效期間，尚應加
    計因通緝而審判程序無法繼續、追訴權時效停止進行之時間
    ，但依修正前刑法第83條第3項規定，不得超過追訴權時效
    期間之4分之1即分別為2年6月、1年3月，合計分別為12 年6
    月、6年3月。
  (四)惟自檢察官83年9月30日提起公訴日起至同年10月15日繫屬
    本院之期間共計14日，係檢察官依法行使偵查、起訴及本院
    審判程序以外之期間，其間追訴權並未行使，則此時追訴權
    時效應屬於進行狀態，已在前揭計算追訴權時效期間時計入
    ，自應予以扣除。
  (五)又本件係於83年5月14日由臺南地檢署檢察官開始實施本案
    偵查，嗣檢察官起訴後，被告經傳、拘不到庭，本院於83年
    12月16日發佈通緝，致審判程序不能繼續，則自開始偵查日
    起，迄發佈通緝前1日之7月又3日之期間，依司法院大法官
    會議釋字第138號解釋及最高法院82年第10次刑事庭會議決
    議意旨，既無追訴權不行使之情形，自不生時效進行之問題
    ，而應予以加計。
四、綜上，本件之追訴權時效期間自82年9月23日被告犯罪成立
    之日起算，加計前揭槍砲彈藥刀械管制條例第11條第4項、
    同法第11條第3項部分追訴權期間12年6月及刑法第305條部
    分追訴權期間6年3月、檢察官及本院行使追訴權之期間7月3
    日，並扣除其間追訴權實際未行使而時效已進行之時間14日
    ，本件被告被訴槍砲彈藥刀械管制條例第11條第4項之未經
    許可無故持有手槍及同法第11條第3項未經許可無故持有彈
    藥罪二罪之追訴權時效應於95年10月12日完成，被訴刑法第
    305條恐嚇危害安全罪之追訴權時效已於89年7月12日完成。
    揆諸首揭規定意旨，爰不經言詞辯論，逕為免訴判決之諭知
    。
據上論斷，應依刑事訴訟法第302條第2款、第307 條，判決如主
文。
中    華    民    國    97    年    11    月    18    日
                    刑事第七庭  審判長法  官  賴純慧
                                      法  官  鄧希賢
                                      法  官  田幸艷
以上正本證明與原本無異。
如不服本判決應於收受本判決後10日內向本院提出上訴書狀，並
應敘述具體理由。其未敘述上訴理由者，應於上訴期間屆滿後20
日內向本院補提理由書狀（均須按他造當事人之人數附繕本）「
切勿逕送上級法院」。
                                      書記官  莊文茹
中    華    民    國    97    年    11    月    18    日


司法院資訊處製作；財團法人民間司法改革基金會備份。
